【裁判字號】    89,訴,414
【裁判日期】    890921
【裁判案由】    偽造文書
【裁判全文】
臺灣嘉義地方法院刑事判決                          八十九年度訴字第四一四號
    公  訴  人  臺灣嘉義地方法院檢察署檢察官
    被      告  丙○○
右列被告因偽造文書案件，經檢察官提起公訴（八十九年度偵字第三○五八號），本
院判決如左：
    主  文
丙○○行使偽造私文書，足以生損害於他人，處有期徒刑貳月，所偽造之「乙○○○
」印章壹枚及臺灣高等法院臺南分院八十八年度上易字第一六一三號卷第貳拾柒頁和
解書中之「乙○○○」印文及署押各壹枚均沒收。
    事  實
一、丙○○與乙○○○為夫妻關係，其於民國八十八年間因傷害乙○○○案件，經本
    院於八十八年八月二十五日，以八十八年度易字第八六六號刑事判決判處有期徒
    刑三月，丙○○因不服該判決而上訴於第二審即台灣高等法院台南分院。於該院
    審理中，其為求減免刑責，竟未經乙○○○同意，於不詳時、地利用不知情之第
    三人偽刻乙○○○之印章一枚，並於八十八年十月八日某時許，明知未與其妻乙
    ○○○和解，復未經乙○○○同意，以乙○○○之名義撰寫和解書一份，並於其
    上偽簽乙○○○之姓名，再持前開偽刻之印章蓋於和解書上，繼於同年十月十一
    日提出該和解書於台灣高等法院台南分院持以行使，足生損害於乙○○○及法院
    量刑之適當性。
二、案經乙○○○訴由臺灣嘉義地方法院檢察署檢察官偵查起訴。
    理  由
一、訊據被告丙○○固坦承和解書之內容及告訴人乙○○○之姓名為其所書寫，並將
    和解書提出於台灣高等法院台南分院持以行使等情不諱，但矢口否認有何偽造文
    書之犯行，辯稱：印章係告訴人自己刻且係自己蓋的，其並未偽刻印章；且和解
    書係由其子甲○○拿去交乙○○○蓋章，第二天始由其自己至乙○○○之房間內
    拿蓋好章之和解書云云。惟查：
（一）前揭事實業據告訴人於偵查中及本院調查時指訴甚詳，並有和解書、台灣高等
      法院台南分院八十八年度上易字第一六一三號刑事判決均影本各一份附於偵查
      卷可稽，復經本院調閱台灣高等法院台南分院八十八年度上易字第一六一三號
      傷害案卷屬實。
（二）證人甲○○於本院調查時證稱其向其母即告訴人提起和解書事，惟告訴人並無
      回應；其將和解書交告訴人時，告訴人將和解書丟在地上，未蓋章等情明確（
      見本院八十九年八月二十一日訊問筆錄），足證告訴人從未同意和解之事，和
      解書確為被告所偽造並持以行使無疑。
（三）況被告亦自承於該和解書中和解人「乙○○○」之署押為其所製作，且製作當
      時未經告訴人同意（見本院卷八十九年九月七日審判筆錄），則該署押既未經
      告訴人同意即屬無權製作，則不論蓋章與否，被告所為已屬偽造文書。且常人
      並無製作印章之技術與經驗，由前開印文觀之，設非有專門技術者，實無法製
      作前開印章，衡諸經驗法則，被告亦無告知他人係偽造而承認犯罪之理，故被
      告當係委由不知情之第三人偽刻無疑。
（四）綜上所述，被告所辯無非飾卸之詞，不足採信，本件事證明確，被告犯行洵堪
      認定。
二、按所謂「文書」乃謂使用文字或可代文字之符號，以有相當存續性之方法，記載
    有法律意義或與現實生活有利害關係之一定意思表示或事實之物。而前開和解書
    固由被告與告訴人共同具名，惟由其內容觀之，係記載告訴人表示與被告已達成
    和解及其為被告求情等意思表示，堪認該文書為告訴人之私文書；縱認該和解書
    係被告與告訴人共同之私文書，惟被告亦無權代告訴人製作前開和解書，被告前
    開所為亦屬偽造他人名義之文書，此有最高法院二十七年度上字第二五六五號判
    例可供參酌。
三、核被告所為，係犯刑法第二百十六條、第二百十條之行使偽造私文書罪。查被告
    偽造告訴人之印章（利用不知情之第三人偽刻告訴人之印章，為間接正犯），係
    屬偽造私文書之預備行為，偽造印文與告訴人「乙○○○」署押之行為，則均係
    屬偽造私文書行為之一部，不另構成偽造印章、印文、署押之罪（最高法院四十
    四年度台上字第八六四號判例參照）；其偽造文書後復持以行使，偽造之低度行
    為應為行使之高度行為所吸收，不另論偽造文書罪（最高法院二十二年度上字第
    五六四號判例參照）。爰審酌被告犯罪之動機、目的、手段、所生危害、未坦承
    犯行之犯後態度等一切情狀，量處如主文所示之刑。
四、至被告所偽造之「乙○○○」印章一枚，既不能證明已不存在，而前開和解書中
    之「乙○○○」印文及署押各一枚，係偽造之印文及署押，不問屬於犯人與否，
    均應依刑法第二百十九條宣告沒收。
五、據上論斷，應依刑事訴訟法第二百九十九條第一項前段，刑法第二百十六條、第
    二百十條、第二百十九條，判決如主文。
本案經檢察官林俊良到庭執行職務。
中      華      民      國    八十九    年      九      月    二十一    日
                                臺灣嘉義地方法院刑事第三庭
        法  官  陳  卿  和
右正本證明與原本無異。
如不服本判決，應於判決送達後十日內向本院提出上訴狀（應附繕本）。
中      華      民      國    八十九    年      九      月    二十一    日
                                    書記官  侯  麗  茹
附錄：
刑法第二百十六條：
行使第二百十條至第二百十五條之文書者，依偽造、變造文書或登載不實事項或使登
載不實事項之規定處斷。
刑法第二百十條：
偽造、變造私文書，足以生損害於公眾或他人者，處五年以下有期徒刑。
以前項方法得財產上不法之利益或使第三人得之者亦同。
前二項之未遂犯罰之。


司法院資訊處製作；財團法人民間司法改革基金會備份。
